【裁判字號】    97,訴,114
【裁判日期】    980609
【裁判案由】    損害賠償
【裁判全文】
臺灣士林地方法院民事判決               97年度訴字第114號
原      告  丁○○
訴訟代理人  王啟安律師
被      告  三立電視股份有限公司
法定代理人  丙○○
被      告  甲○○
共      同
訴訟代理人  己○○律師
複  代理人  戊○○
上列當事人間損害賠償事件，本院於民國98年5 月26日言詞辯論
終結，判決如下：
    主  文
原告之訴駁回。
訴訟費用新臺幣伍萬壹仟零拾元由原告負擔。
    事  實  及  理  由
一、原告起訴主張：被告甲○○為被告三立電視股份有限公司（
    下稱為三立公司）三立新聞台之主播，於民國97年7 月27日
    晚間6 點檔新聞播出時，以背景字幕下標題稱「涉內線交易
    檢約談蔣國樑丁○○」；同時並截取原告臉部照片後在旁加
    註「夫婦扯內線」；更有甚者，被告甲○○手持事先備妥之
    「關係圖」看板，以原子筆在畫板上稱：「我們在這裡所看
    到的是9 月13號開始即出現異常爆量飆漲的情形，疑似就是
    常務董事蔣國樑洩漏消息給他自己的親朋好友，包含他的妹
    妹丁○○及其妹夫關恆君等十多人，他們的戶頭都有異常的
    資金進出，根據瞭解可能透過這些人頭買了上萬張新竹商銀
    股票，買進的價格只有15元，但賣出已經高達24元」云云。
    惟查，原告名下從未開設人頭戶，亦未曾購買新竹商銀股票
    ，戶頭亦無異常資金進出，更未涉及所謂內線。原告於97年
    7 月26日夜間係以證人身分遭檢方傳喚，於訊問不到10分鐘
    後即獲無條件飭回。而上開新聞報導之時間係原告以證人身
    分出庭應訊並獲無條件飭回後近20小時，同一時間其他平面
    及電子媒體均已正確報導原告係以證人身分出庭，且庭訊不
    到10分鐘即獲無條件飭回。臺灣臺北地方法院檢察署發言人
    更於97年7 月27日當天上午接受各大媒體採訪時說明原告於
    本件僅為證人身分，並無證據顯示涉入案件。亦即臺灣臺北
    地方法院檢察署於本件所謂內線交易偵辦過程中，從無對外
    表示原告涉入案件，亦無對外提及原告擔任內線交易人頭戶
    ，或戶頭內有異常資金進出等言論。則被告上開新聞播報內
    容明顯與事實不符，且侵害原告之名譽至深且鉅。又原告並
    非該內線交易案件被告身分之情，於被告甲○○播報該節新
    聞當時，為明知且可查證之事實。詎被告故意昧於新聞從業
    良知，以原告「戶頭有異常資金進出」、「夫婦扯內線」為
    題，率為上開報導，顯係惡意羅織栽贓，其詆毀原告名譽之
    心態，昭然若揭。按名譽乃人在社會上之評價；被告於全國
    性之新聞節目中播送其捏造之不實事項予全國收視觀眾，業
    已減損收視觀眾對於原告之評價，其侵害原告之名譽權至為
    顯然。而原告先前歷任知名電視台主播並曾出版理財書籍，
    目前則擔任蘋果電腦臺灣經銷商執行長乙職，故被告對於原
    告名譽權之侵害，不惟造成一般大眾對於原告評價之降低，
    更造成商業界對於原告目前擔任職務評價嚴重之減損。爰依
    民法第184 條第1 項、第195 條之規定，訴請被告甲○○給
    付原告精神慰撫金新臺幣（下同）500 萬元；被告三立公司
    則應依民法第188 條之規定與被告甲○○連帶負責等語；並
    聲明：被告應連帶給付原告500 萬元，及自起訴狀繕本送達
    翌日起至清償日止，按週年利率5 ％計算之利息。
二、被告則以：按言論自由為人民之基本權利，有個人實現自我
    ，促進民主政治、實現多元意見等多重功能，維護言論自由
    即所以促進民主多元社會之正常發展，與個人名譽之可能損
    失，兩相權衡，顯然有較高之價值，國家應給予最大限度之
    保障。是行為人以善意發表言論，對於可受公評之事而為適
    當之評論，或行為人雖不能證明言論內容為真實，但所言為
    真實之舉證責任應有相當程度之減輕，且不得完全加諸於行
    為人。倘依行為人所提證據資料，可認有相當理由確信其為
    真實，或對行為人乃出於明知不實故意捏造或因重大過失、
    輕率、疏忽而不知其真偽等不利之情節未善盡舉證責任者，
    均不得謂行為人為未盡注意義務而有過失。且縱事後證明其
    言論內容與事實不符，亦不能令負侵權行為之損害賠償責任
    ，有最高法院93年度台上字第1979號判決意旨可資參照。經
    查，系爭報導早於96年7 月26日已有中央社記者林長順台北
    26日電：「檢調偵辦英商渣打銀行併購新竹商銀疑涉內線交
    易案，二十六日約談前主播丁○○等十六人到案，丁○○訊
    後飭回」、及96年7 月27日00.05 亦有電子媒體大幅報導：
    「26日下午檢調又有大動作，針對渣打銀行併購新竹商銀傳
    出的炒股獲利，約談了富邦金控，包括財務長蔣國樑在內的
    19名涉案人，26日晚間，包含蔣國樑的妹妹也是前主播丁○
    ○也到案說明。... 檢調清查相關帳戶後，發現蔣國樑涉嫌
    利用過員工、胞妹丁○○、妹婿關恆君、關俐麗等十餘人，
    在去年9 月併購案宣布前，就以大批人頭戶下單，大量蒐購
    新竹商銀股票，總數量超過1 萬張，估計不法獲利超過上億
    元」等語。足見原告因「新竹商銀內線案富邦財務長等19人
    遭約談丁○○到案」涉有內線交易乙案，於96年7 月26日至
    27日已然成為同業間競相報導之新聞，且原告確遭受檢調之
    約談，被告隨之加以援引報導，確有消息來源。另檢方發言
    人於96年7 月27日更代表檢察署發言稱：「其中的共同被告
    在檢方那邊已具結也已問過話，這方面的證據能力已經有了
    ，就算是他們以後講的話不一樣的話，這東西還是可以當為
    證據。蔣國樑因為是企業人，常常有出國的機會，所以同時
    法官也諭知要限制出境。」上開陳述自足使被告有相當理由
    確信原告可能涉及內線交易而遭約談，並依此為系爭報導，
    自無真實惡意至明。況系爭報導除另訪問克緹董事長陳武剛
    外，並於播報畫面時訪問晶磊科技財務長蘇先生：「我們詢
    問過關於這個股票本身都沒有這樣的參與，公司更不用講，
    公司根本不可能」之內容，而為平衡報導，並於『字幕（上
    ）：投資名人栽了？光環蒙陰影。字幕（下）：丁○○夫婿
    關恆君晶磊澄清：沒買股』播出畫面以資平衡。再者，系爭
    報導乃就社會經濟及重大金融合併、收購案是否涉及不法等
    情事所為，顯然與公共利益有關。被告基於新聞從業人員之
    責任，自有權利及義務加以適當之報導及評論。再參酌同業
    對於同一事件之評載，例如today200 7/07/2719:01 報導：
    「追查出富邦金控投資長蔣國樑，涉嫌在利多訊息公開前，
    請多名親友包括他的妹妹也就是前知名主播丁○○，買進竹
    商銀股票，不法獲利超過一億。... 但檢調單位卻查出渣打
    銀行併購新竹商銀時，蔣國樑涉嫌透過親友包括他的妹妹前
    主播丁○○妹夫晶磊半導體董事長關恆君大量在低點買進新
    竹商銀股票，不法獲利超過一億元」；中央社記者林長順台
    北2007年8 月1 日電：「檢方指出，蔣國樑除具體指示陳明
    昕等人購買新竹商銀股票外，在多次打電話給胞妹丁○○及
    妹婿關恆君後，關恆君的妹妹關俐麗與所開設的晶富投資公
    司、員工蘇郁嵐、關俐麗母親石蓮春等人的帳戶自同月25日
    起，分別買進新竹商銀股票4000餘張，資金由關恆君以本人
    及所控制的親友帳戶挹注。」等語。則被告對於原告所涉案
    件為適當之評論，所播報之內容及使用之詞句，或以「？」
    ，或以「疑似」、或以「可能」，已予原告適當之保護，且
    與同業處理此案件之程度相當。被告對此一事件之適當評述
    ，完全合乎新聞處理原則，絕無惡意羅織栽贓之情事。況原
    告為前知名主播，現則為知名之投資、理財、著作專家，屬
    公眾人物，其行為之正負面對社會教育有重大影響，其行為
    舉止乃屬可受公評之公共議題。就系爭報導被告於主觀上有
    相當理由相信原告有可能涉及內線交易案，縱報導與事實有
    些許出入，均係基於查證之事實所為之報導，且未逾越事實
    基礎，縱有侵害原告之名譽，仍可阻卻違法。又原告是否為
    人頭戶，是否涉嫌內線交易，以謀求個人私利，與公共利益
    息息相關。被告基於新聞從業人員之責任，對於可受公評之
    事項為適當之報導評述，應無捏造不實事項或明知為不實事
    項仍據以傳述之真實惡意，自難認被告所為報導有故意或過
    失。再者，被告三立公司新聞部新聞作業係採細部分工各司
    其職之方式，新聞的稿頭係由採訪該則新聞之記者擬妥，而
    現場展示之看板含鏡面係由記者、編輯及製作人共同討論製
    作完成後，交由主播即被告甲○○播報。被告甲○○為新聞
    主播，並不參與新聞稿頭、現場展示看板之製作，事實上並
    無可能就該次播出之每一則新聞為查證，此亦非其職責。是
    被告甲○○就系爭報導，顯然不具有任何故意或過失，更無
    真實惡意，自無構成侵權行為之餘地。則原告請求被告三立
    公司須依民法第188 條之規定與被告甲○○負連帶賠償責任
    ，實乏所據。惟如認原告仍得請求損害賠償，則其雖有歷任
    國內知名電視主播並曾出版理財書籍，且目前擔任蘋果電腦
    台灣經銷商執行長乙職之頭銜，然其所涉既關公益之評載，
    所請求精神慰撫金500 萬元亦屬過高，應予酌減等語，資為
    抗辯；並聲明：原告之訴駁回。
三、經查，下列事項為兩造所不爭執（見本院98年5 月26日言詞
    辯論筆錄），並有系爭報導光碟乙片存卷可稽，應與事實相
    符。
    1.被告甲○○為被告三立公司新聞主播，於96年7 月27日晚
      間六點檔新聞播出時，以背景字幕下標題稱『涉內線交易
      ，檢約談蔣國樑、丁○○』；同時並擷取原告臉部照片後
      在旁加註『夫婦扯內線』。並報導：檢方追查後發現，富
      邦金控投資長蔣國樑及前知名主播丁○○及其夫婿關恆君
      三人之帳戶資金變動異常，... 涉嫌透過丁○○、關恆君
      、關俐麗等10多人名義大量收購新竹商銀股票超一萬餘張
      ，事後出脫牟利取暴利一億多元」。被告甲○○並手持事
      先備妥之「關係圖」看板，以原子筆在畫版上稱：『我們
      在這裡所看到的就是9 月13日開始即出現異常爆量飆漲的
      情形，疑似就是常務董事蔣國樑洩漏消息給他自己的親朋
      好友，包含他的妹妹丁○○及其妹夫關恆君等十多人，他
      們的戶頭都有異常之資金進出，根據瞭解可能透過這些人
      頭買了上萬張新竹商銀股票，買進的價格只有15元，但賣
      出已經高達24元，大量買進再轉賣之後，套利超過兩億元
      之多』（下稱為系爭報導；其內容如卷附附件一）。
    2.系爭報導另有檢方發言人、陳武剛、昌磊科技財務長蘇先
      生之發言陳述（內容亦如卷附附件一）。
    3.有關英商渣打銀行併購新竹商銀疑涉內線交易案，確由臺
      灣臺北地方法院檢察署於96年7 月26日指揮調查局台北市
      調處，搜索富邦金控等處所，並約談富邦金控投資長蔣國
      樑等人。而原告係於當日晚間，亦因上開案件由臺灣臺北
      地方法院檢察署以證人身份約談到案進行說明。
四、本件經於98年5 月26日言詞辯論期日協商兩造確認爭點為：
    1.原告依民法第184 條、第195 條之規定，請求被告甲○○
      給付損害賠償，有無理由？
      系爭報導是否不法侵害原告之名譽權？
      被告甲○○是否參與系爭報導主播稿之編輯工作？
    2.原告依民法第188 條之規定，請求被告三立公司與被告甲
      ○○負連帶賠償責任，有無理由？
    3.被告甲○○所為如已侵害原告之名譽權？則其所得請求賠
      償之金額若干？
    以下茲論述之。
  (一)按行為人已否盡善良管理人之注意義務，應依事件之特性，
    分別加以考量，因行為人之職業、危害之嚴重性、被害法益
    之輕重、防範避免危害之代價，而有所不同。新聞自由攸關
    公共利益，國家應給予最大限度之保障，俾新聞媒體工作者
    提供資訊、監督各種政治及社會活動之功能得以發揮；倘嚴
    格要求其報導之內容必須絕對正確，則將限縮其報導空間，
    造成箝制新聞自由之效果，影響民主多元社會之正常發展。
    故新聞媒體工作者所負善良管理人之注意義務，應從輕酌定
    之。倘其在報導前業經合理查證，而依查證所得資料，有相
    當理由確信其為真實者，應認其已盡善良管理人之注意義務
    而無過失，縱事後證明其報導與事實不符，亦不能令負侵權
    行為之損害賠償責任（最高法院93年度台上字第851 號民事
    判決意旨參照）。另按，因媒體工作者無法如政府機關具有
    法律所賦予調查權，對於所傳述之事實自無法為實質真實之
    發現，對於媒體之注意義務更應從輕酌定，故新聞自由之行
    使，只要具有公益性及非惡意性，即得免責。是媒體報導對
    於可受公評之事，如提出合理之訪問查證，有相當理由確信
    其為真實，不問事實之真偽，在民事上即不構成侵權行為。
    至於判斷有無合理查證時，不得要求其報導之內容必須絕對
    正確，或要求達於無可置疑地步，自不待言。則對媒體注意
    義務之要求，媒體僅須證明報導之事實已經相當查證，欲令
    媒體負擔民事侵權行為損害賠償責任之被報導者，除應證明
    媒體之報導違背客觀之注意義務，更應就媒體主觀之惡意舉
    證證明（臺灣高等法院95年度上字第179 號民事判決意旨參
    照）。
  (二)經查，被告甲○○擔任被告三立公司新聞主播而於96年7 月
    27日晚間6 點檔新聞播出時，以背景字幕下標題稱『涉內線
    交易，檢約談蔣國樑、丁○○』；同時並擷取原告臉部照片
    後在旁加註『夫婦扯內線』。被告甲○○則手持事先備妥之
    「關係圖」看板，以原子筆在畫版上稱：『我們在這裡所看
    到的就是9 月13日開始即出現異常爆量飆漲的情形，疑似就
    是常務董事蔣國樑洩漏消息給他自己的親朋好友，包含他的
    妹妹丁○○及其妹夫關恆君等十多人，他們的戶頭都有異常
    之資金進出，根據瞭解可能透過這些人頭買了上萬張新竹商
    銀股票，買進的價格只有15元，但賣出已經高達24元，大量
    買進再轉賣之後，套利超過兩億元之多』等情，固如前述。
    惟查，有關英商渣打銀行併購新竹商銀疑涉內線交易案，確
    由臺灣臺北地方法院檢察署於96年7 月26日指揮調查局台北
    市調處，搜索富邦金控等處所，並約談富邦金控投資長蔣國
    樑、原告等人到案之情，已如前述。則系爭報導中陳述「檢
    約談蔣國樑、丁○○」，與事實應尚相符。原告雖主張：原
    告名下帳戶從未買賣新竹商銀股票，亦無異常資金出入，且
    已於96年7 月27日上午親自致電包括被告三立公司新聞部副
    總經理余朝為在內之各大平面及電子媒體聲明係以證人身分
    到案，並絕未買賣系爭股票；另檢方發言人亦已於96年7 月
    27日中午時分公開澄清係以證人身分約談原告，承辦檢察官
    並無發現原告涉案之任何證據，則被告甲○○猶為系爭報導
    ，堪認其報導不實且確有惡意云云，並提出96年年9 月19日
    原告與余朝為電話錄音譯文為證。惟查，證人余朝為已證述
    ：「系爭新聞在下午的編採會議有被討論，... ，該次會議
    甲○○沒有參加，... ，我不記得在該次會議中有無討論到
    檢方發言人提到原告是以證人身份被傳訊以及原告並沒有涉
    案的事情，... 我不記得在該次會議中是否確認原告為證人
    身份，主播報導的內容應該是根據記者提供的稿頭及內容，
    ... ，主播並沒有權限去更改稿頭及文字內容，他可以算是
    讀稿機，主播就算自己有評論也不能偏離文字及稿頭內容」
    等語。另證人即被告三立公司文字記者乙○○則證稱：「系
    爭新聞我有參與，... ，我沒有參加編採會議，我只是負責
    把文字稿交出去，在製作文字稿時我並不清楚原告是以證人
    的身份被約談，... 在作文字稿之前我有嘗試聯絡原告，..
    . ，但沒有聯絡上」等語（均見本院97年7 月1 日言詞辯論
    筆錄）。則被告抗辯：被告甲○○僅係擔任新聞播報讀稿之
    工作，並未參與系爭報導之製作等語，已非全然無稽。
  (三)次查，系爭報導中雖未敘及原告遭約談之身分為「證人」，
    然亦未以「被告」或「犯罪嫌疑人」稱之，而僅單純以原告
    遭檢調約談乙節為報導陳述；則原告主張系爭報導已對原告
    羅織罪名任意栽贓，尚乏所據。至於系爭報導中雖有「疑似
    就是常務董事蔣國樑洩漏消息給他自己的親朋好友，包含他
    的妹妹丁○○及其妹夫關恆君等十多人，他們的戶頭都有異
    常之資金進出，根據瞭解可能透過這些人頭買了上萬張新竹
    商銀股票，買進的價格只有15元，但賣出已經高達24元，大
    量買進再轉賣之後，套利超過兩億元之多」等語；然與上開
    報導內容雷同者，早已見諸於系爭報導前之各媒體如：96年
    7 月26日、96年7 月27日中央社林長順報導：「英商渣打銀
    行併購新竹商銀疑涉內線交易案，台北地檢署今天指揮調查
    局台北市調處搜索富邦金控等十個處所，... 檢調發現，新
    竹商銀股票在去年9 月29日的前個5 交易日，平均每天增加
    7677張成交量，與前一個月平均每天增加42張相比，明顯增
    加，其中一度爆出4 萬多張鉅額成交量，如每股以10元價差
    計算，可能涉及新台幣4 億多元之不法利益。... 檢調清查
    相關帳戶後，發現蔣國樑涉嫌利用過員工、胞妹丁○○、妹
    婿關恆君、關俐麗等10餘人，在去年9 月併購案宣布前，就
    以大批人頭戶下單，大量蒐購新竹商銀股票，總數量超過1
    萬張，估計不法獲利超過上億元」等語。96年7 月27日中國
    時報報導：「檢調偵辦渣打銀行購併新竹商銀內線交易案，
    ... 檢調懷疑，富邦金控投資長蔣國樑涉嫌透過他過去任職
    的投資公司員工、同事及胞妹前財經電視主播蔣雅淇、妹夫
    股票上櫃公司「晶磊半導體」董事長關恆君、關恆君妹妹關
    俐麗等人名義，在併購案前大量蒐購新竹商銀股票超過一萬
    餘張，事後出脫矣利超過上億元，涉嫌內線交易」、「檢調
    查出，蔣國樑利用過去設立的投資公司員工、胞妹蔣雅淇、
    親友關恆君、關俐麗等10餘人，是在去年9 月併購案宣布前
    ，就以大批大頭戶下單，大量蒐購新竹商銀股票，總數量超
    過1 萬餘張，估計不法獲利上億元」等語；另央廣新聞、時
    報資訊同日亦有相類內容之報導各節，均據被告提出各該報
    導影本在卷為佐；堪認被告抗辯：系爭報導之內容並非被告
    惡意虛捏等語，非無足採。且即使於96年7 月27日中午檢方
    發言人宣稱原告係以證人身分遭約談、且亦查無涉案證據後
    ，各媒體雖就原告被約談之身分為證人予以報導，然仍陳述
    ：「檢調... 追查出富邦金控投資長蔣國樑，涉嫌在利多訊
    息公開前，請多名親友包括他的妹妹也就是前知名主播丁○
    ○，買進竹商銀股票，不法獲利超過一億。... 但檢調單位
    卻查出渣打銀行併購新竹商銀時，蔣國樑涉嫌透過親友包括
    他的妹妹前主播丁○○妹夫晶磊半導體董事長關恆君大量在
    低點買進新竹商銀股票，不法獲利超過一億元」（ETtoday2
    007/07/2 7 19:01報導）；「檢調人員發現... 蔣國樑涉嫌
    利用員工親友，包括自己的妹妹、前電視主播丁○○，還有
    擔任晶磊半導體董事長的妹婿關恆君等10多人，以大批人頭
    戶下單，敲進新竹商銀股票，不法獲利超過1 億元，檢方以
    涉嫌內線交易重大，聲請羈押禁見，但台北地院裁定以500
    萬元交保」（公視新聞網96年7 月27日）；「檢方查出，蔣
    國樑涉嫌透過陳明昕、江垂勇安排購股事宜，此外，蔣的胞
    妹、前主播丁○○及其夫婿、晶磊半導體董事長關恆君也疑
    透過個人、公司的戶頭購股，因此，兩人前天被以證人身分
    傳訊。」（自由時報96年7 月28日）；「滿臉苦笑不發一語
    ，她就是前財經主採丁○○，如今卻因為涉及內線交易案，
    和丈夫『晶磊半導體』董事長關恆君，一同遭到檢方約談，
    兩人複訊後飭回，但是他的哥哥，「富邦金控」投資長蔣國
    樑，則被認為涉嫌重大，清晨遭到檢方聲押，檢方大動作，
    是因為查出蔣國樑在擔任新竹商銀常務董事時，涉嫌洩漏內
    線消息給妹妹丁○○夫婦，去年九月三人涉嫌以人頭帳戶，
    以每股3 元低價買入新竹商銀股票，再以24.5元高價賣出，
    每股獲利超過10元，套利4 億元」等語（96年7 月27日台視
    新聞）。以及中央社記者林長順2007年8 月1 日電：「檢方
    指出，蔣國樑除具體指示陳明昕等人購買新竹商銀股票外，
    在多次打電話給胞妹丁○○及妹婿關恆君後，關恆君的妹妹
    關俐麗與所開設的晶富投資公司、員工蘇郁嵐、關俐麗母親
    石蓮春等人的帳戶自同月25日起，分別買進新竹商銀股票40
    00餘張，資金由關恆君以本人及所控制的親友帳戶挹注。」
    等語，均有各該報導資料影本存卷可據。證諸各家媒體報導
    內容之一致性，自堪認被告抗辯：系爭報導係以檢調單位為
    消息來源，並引述檢調單位之陳述，已盡客觀合理查證之義
    務等語，亦非無據。
  (四)再者，原告接受檢調約談之身分雖為證人，然其確係因其兄
    長蔣國樑涉嫌內線交易乙案始遭受約談。則系爭報導認原告
    與該內線交易案可能有所關聯及牽扯，而以原告「夫婦扯內
    線」及「疑似」、「可能」之語氣報導原告及其配偶因系爭
    內線交易案遭波及之關聯性及其遭受約談之可能原因，其雖
    未敘明原告遭約談之證人身分，亦未直指原告有內線交易之
    不法行為，誠難認所為報導有何毀損原告名義之不法惡意。
    況原告之兄長蔣國樑經檢方聲請羈押遭駁回，而由法院諭知
    以500 萬元交保後，已經檢察官依法抗告，臺灣高等法院並
    撤銷原審裁定發回處理，且於96年7 月30日發布之新聞稿中
    陳稱：「被告蔣國樑於民國95年9 月20日間，... 向同公司
    投資部副理陳明昕表示新竹國際商業銀行之股票有利多消息
    ，旋指示陳明昕進場購買竹商銀股票，連續於同月21日、22
    日、23日及27日要求陳明昕大量買進相同之股票，因此，陳
    明昕即利用... 買入竹商銀股票共計6850張，陳明昕於使用
    上開大頭帳戶之際，並將上述未公開之訊息告知江垂勇亦使
    用... 等人頭帳戶買入竹商銀股票共計2199張，... 江垂勇
    ... 亦告知上述未公開之訊息，於是亦使用... 之帳戶買入
    竹商銀股票10800 張，共計取不法利益1 億1 千多萬元等情
    ，... 」、「被告蔣國樑於95年9 月20日起，除具體指示陳
    明昕購買竹商銀股票外，並多次電聯胞妹丁○○及妹婿關恆
    君後，關恆君之妹關俐麗所開設之晶富投資股份有限公司、
    晶富公司員工蘇郁嵐、關俐麗之母親石蓮春等人之帳戶自同
    月25日起，關俐麗之帳戶自同月27日起即分別買進竹商銀股
    票3638張、200 張、400 張、200 張，資金則由關恆君以本
    人及其控制之親友帳戶浥注」等語；另於96年8 月3 日之新
    聞稿亦稱：「本案被告迄今否認犯行，... 且被告自95年9
    月20日起，縱於同年月二十三日出國後，仍與胞妹丁○○及
    妹婿關恆君有多次電話聯絡，而關恆君之母親石蓮春等人之
    帳戶自同月25日起；關俐麗之帳戶自同月27日起即分別買進
    竹商銀股票3638張、200 張、400 張、200 張，且資金均由
    關恆君以本人及其控制之親友帳戶挹注」等語，亦有各該新
    聞稿資料影本附卷可參。更堪認原告與其配偶於系爭報導時
    並非已確然排除於系爭內線交易案之可能調查範圍之外。再
    審酌原告為知名主播，且為財經名人，其舉止實動見觀瞻，
    並為公眾以更高道德標準檢視。是原告於系爭內線交易案件
    雖並無涉案之證據，然既遭檢調大動作約談，其相關案件復
    為內線交易之涉及公共利益之刑事案件，原告之立場一時難
    免遭受社會大眾之質疑及議論。則系爭報導就此可受公評之
    事予以報導評論，並以「夫婦扯內線理財高手蒙塵」之字幕
    ，作為原告因遭約談致其立場可能遭受公眾質疑及議論之現
    況描述，其用字遣詞縱有失當，實難認其報導有何詆毀原告
    名譽之主觀惡意。
  (五)綜上，堪認系爭報導係針對可受公評之公眾議題發表言論，
    且係經合理之訪問查證，在無明顯理由足以懷疑其真實性下
    所為。原告復未就系爭報導之主觀真實惡意舉證以實其說。
    則依前揭說明，其行為人應不構成侵權行為，而毋需負擔賠
    償責任。是以，有關被告甲○○是否參與系爭報導主播稿之
    編輯工作、及被告三立公司是否應依民法第188 條之規定與
    被告甲○○連帶負責，以及所請求賠償金額若干等各爭點，
    均無再予論述之必要。
五、綜上所述，原告主張系爭報導已損害原告之名譽權，因而依
    侵權行為之法律關係，請求被告連帶賠償原告500 萬元，及
    自起訴狀繕本送達翌日起至清償日止之法定遲延利息，為無
    理由，應予駁回。併依職權確定本件訴訟費用為5 萬1030元
    （含裁判費5 萬500 元及證人旅費530 元），應由原告負擔
    。
六、因本件事證已臻明確，兩造其餘主張、陳述及所提之證據，
    經審酌均與判決結果不生影響，爰不一一論列，附此敘明。
七、據上論結，原告之訴為無理由，依民事訴訟法第78條、第87
條判決如主文。
中    華    民    國    98    年    6     月    9     日
                  民事第二庭  法  官  李瑜娟
以上正本證明與原本無異。
如對本判決上訴，應於判決送達後20日內向本院提出上訴狀。
中    華    民    國    98    年    6     月    11    日
                              書記官  李秀蘊


司法院資訊處製作；財團法人民間司法改革基金會備份。
